【裁判字號】    98,上易,552
【裁判日期】    980407
【裁判案由】    竊盜等
【裁判全文】
臺灣高等法院刑事判決                 98年度上易字第552號
上  訴  人  臺灣新竹地方法院檢察署檢察官
上  訴  人
即  被  告  甲○○
上列上訴人因竊盜案件，不服臺灣新竹地方法院97年度易字第86
8號，中華民國98年1月9日第一審判決（起訴案號：臺灣新竹地
方法院檢察署97年度偵字第4690號），提起上訴，本院判決如下
：
    主  文
上訴駁回。
    理  由
一、按提起第二審之上訴，其上訴書狀應敘述具體理由，為第二
    審上訴必備之程式。此觀民國96年7月4日修正公布刑事訴訟
    法第361條第2項之規定甚明。倘上訴理由之敘述未合乎具體
    之要求者，其上訴即屬同法第367條前段所定「上訴不合法
    律上之程式」，第二審法院應依同法第372條前段之規定，
    以判決駁回之。至其理由之具體與否，屬第二審法院審查範
    圍，不在第一審法院命補正之列，上訴書狀如已敘述理由，
    無論其具體與否，即無待其補提理由書或命補正之問題。此
    與上訴書狀全未敘述上訴理由者，第一審法院依刑事訴訟法
    第361條第3項之規定，應定期間先命補正之情形，尚屬有別
    。又第二審上訴之目的，既在於請求撤銷、變更原判決，則
    所謂「具體理由」，自應就原判決如何足以撤銷、如何應予
    變更之「事實上」或「法律上」之具體根據，本於確實之訴
    訟資料暨原因事實之所出，逐一敘述、記載，必已具體指出
    原判決事實認定所依憑之證據有如何之錯誤（例如原判決所
    採納之證據如何不具證據能力，所為證明力之判斷如何違背
    經驗、論理法則等），法律之適用（尤其實體法）有如何違
    誤之處，而足以動搖原判決使之成為不當或違法而得改判之
    事由；必要時並應提出有利於己之事證，期使第二審法院採
    納，俾為有利於上訴人之認定，始屬合法。上訴理由之敘述
    ，應先合乎具體之要求，始有所敘述可取與否之實體審理與
    判斷之問題。是上訴人之上訴書狀雖敘述上訴理由，但僅泛
    言原判決認定事實錯誤、違背法令、量刑失之過重或輕縱等
    情詞，而未依上揭意旨指出具體事由，或形式上雖已指出具
    體事由，然該等事由縱使屬實，亦不足以認為原判決有何不
    當或違法（例如所指摘訴訟程序之瑕疵，將因第二審重新審
    理而補正），或其所陳之事由，與訴訟資料所載不相適合，
    或所指摘原判決之「不當」或「違法」根本不存在者，均應
    認其實質上並未符合具體之要件，庶符節制濫行上訴之立法
    意旨。
二、原審判決上訴人即被告甲○○犯夜間侵入住宅竊盜罪，處有
    期徒刑6月，並諭知易科罰金之折算標準。檢察官及被告周
    峻均提起上訴，上訴意旨分別略以：(一)檢察官部分: 被告矢
    口否認犯行，教唆友人黃清鑫作不在場證明之偽證，誤導偵
    查方向，且犯後態度不佳毫無悔意。檢察官當庭具體求刑1
    年，原審僅量處有期徒刑6月，實屬過輕，爰提起上訴云云
    。(二)甲○○部份：不服原判決加重竊盜罪部分，被告係合法
    取得被害人乙○○之住宅鑰匙，且被告對於被害人之護照及
    居留證均非出於不法所有之意圖，爰提起上訴云云。
三、經查：
  (一)、檢察官上訴部份：刑之量定，為求個案裁判之妥當性，法
      律賦予法院裁量之權。量刑輕重，屬為裁判之法院得依職
      權自由裁量之事項，苟其量刑已以行為人之責任為基礎，
      並斟酌刑法第57條各款所列情狀，在法定刑度內，酌量科
      刑，如無偏執一端，致明顯失出失入情形，即不得就量刑
      部分遽指為不當或違法。原判決認定上訴人夜間侵入住宅
      竊盜行為，論處有期徒刑6月。關於科刑之部分，已斟酌
      刑法第57條各款所列情狀，而為刑之量定之準據。經核並
      無量刑輕重相差懸殊等裁量權濫用之情形。檢察官仍執前
      詞據以提起上訴，純係對原判決就刑之量定已詳予說明審
      酌之事項再為爭執，應認其實質上未符合具體之要件。
  (二)、被告甲○○上訴部份：對於被告否認犯罪所執之前開辯解
      ，原判決已於理由內詳予指駁說明：被告甲○○自承就
      被害人乙○○之護照等物並無合法占有權源，且迄被害人
      提出告訴止，均未將上開物品返還，又無使用竊盜之可能
      。況被告占有被害人之上開物品，係以妨害被害人行使其
      遷徙權利為目的，顯係自居於類似所有人地位而支配被害
      人所有之上開物品，自可認定被告主觀上具有不法所有之
      意圖，被告辯稱無竊盜之主觀犯意不可採。證人即被害
      人乙○○於原審具結證稱並無同意被告進入屋內，不知道
      被告何時進屋。而被告亦於原審庭訊中自承因為沒有聯絡
      上被害人，故沒有經過被害人的同意而進屋等語。況被告
      與被害人屬普通朋友，被害人為已婚婦人，衡諸常情，殊
      無被害人廣泛同意被告可隨時自由進出被害人居處之可能
      ，被告辯稱為被害人默許進入屋內之辯詞不可採。所為論
      斷，核與卷內資料並無不合，且無違證據法則，即不能任
      意指為違法。上訴意旨係就原判決已論斷部分，徒憑己詞
      再事爭執，且未具體指明原判決前開認事或用法有何不當
      或違法情形，綜此，應認被告之上訴實質上未符合理由應
      具體之要件。
四、依上說明，本件上訴均不合法律上之程式，應予駁回。並不
    經言詞辯論為之。
五、據上論斷，應依刑事訴訟法第367條前段、第372條，判決如
    主文。
中    華    民    國    98    年    4     月    7     日
            刑事第二十二庭審判長法  官  何菁莪
                                法  官  李麗珠
                                法  官  洪于智
以上正本證明與原本無異。
不得上訴。
                                書記官  強梅芳
中    華    民    國    98    年    4     月    8     日


司法院資訊處製作；財團法人民間司法改革基金會備份。
